【裁判字號】    90,自,117
【裁判日期】    900827
【裁判案由】    詐欺
【裁判全文】
臺灣台中地方法院刑事判決                            九十年度自字第一一七號
    自  訴  人  乙○○
    被      告  丙○○
                丁○○
    共      同
    選任辯護人  洪崇欽
右列被告等因詐欺案件，經自訴人提起自訴，本院判決如左：
    主      文
丙○○、丁○○共同連續意圖為自己不法之所有，以詐術使人將本人之物交付，丙○○處有期徒刑肆月，如易科罰金以佰元折算壹日；丁○○處有期徒刑柒月。
    事      實
一、丙○○與丁○○為夫妻，於民國八十九年五月間，其家庭經濟狀況已陷於困境，
    竟共同意圖為自己不法之所有，並基於概括之犯意，先於八十九年五月十五日，
    由丁○○出面至乙○○位於台中市○區○○街一三六號住處，並持發票人為丙○○、面額新台幣（下同）四十萬元、發票日為八十九年七月十七日、票號000
    0000號之支票一張，向乙○○佯稱借款，借款期限二個月，利息二萬四千元
    ，乙○○因而陷於錯誤，而交付現金三十七萬六千元給丁○○，丁○○則將前開
    支票交付給乙○○；復於八十九年七月一日，丁○○又持發票人為丙○○、面額
    三十萬元、發票日為八十九年八月三十日、票號0000000號之支票一張，
    至乙○○之住處，再向乙○○佯稱借款，借款期限亦為二個月，利息一萬八千元
    ，乙○○又陷於錯誤，經向其女兒甲○○調借現金二十八萬二千元後交付給丁○○，丁○○則將前開面額三十萬元之支票交付給乙○○。詎前開二張支票屆期提
    示俱遭退票，丙○○、丁○○則避不見面，丁○○並於八十九年八月七日，將其
    名下門牌號碼為台中縣大里市○○街一六Ｏ號房屋以買賣為原因移轉登記給其弟
    媳林芸芳，乙○○始知受騙。
二、案經乙○○向本院提起自訴。
    理      由
一、訊據被告丙○○、丁○○均矢口否認右揭犯行，被告丙○○辯稱：其家裏的經濟
    均是由其太太丁○○在處理，支票簿也是交給丁○○使用，本件借款其完全不知
    情云云；被告丁○○則辯稱：其係向乙○○之女兒黃菊借錢的，其未見過乙○○
    ，其未向乙○○詐欺取財云云。然查：
(一)、右揭事實業據自訴人乙○○指訴綦詳，並據證人黃菊即自訴人乙○○女兒證稱：
    「．．這二筆錢都是直接向我媽媽借錢」等語屬實，復有支票及退票理由單影本
    各二份附卷可稽。被告丙○○所立帳之合作金庫銀行烏日分行甲存帳號0000
    000000000號帳戶，自八十九年六月二十日起即陸續退票，並於八十九
    年八月十一日經公告列為拒絕往來戶，亦有合作金庫銀行烏日分行九十年六月二
    十九日（九Ｏ）合金烏存字第一Ｏ一三號函在卷可按，且依被告丁○○供稱：「
    （借這些錢做什麼用？）繳票款」等語，足見被告丁○○在出面向自訴人乙○○
    告貸時，其家中之經濟狀況已陷於支付不能之情境。
(二)、被告丙○○之支票於八十九年六月二十日即陸續退票，被告丁○○卻於八十九年
    七月二十日，將其名下門牌號碼為台中縣大里市○○街一六Ｏ號房屋，與其弟媳
    林芸芳簽立不動產買賣契約書，並於八十九年八月七日完成所有權移轉登記，此
    有不動產買賣契約書影本一份、土地及建物謄本各一份附卷可按。雖被告丁○○
    辯稱其係因積欠林芸芳金錢，始將其房屋移轉登記給林芸芳云云，惟被告丁○○
    係供稱：「（為何將大里市○○街一六Ｏ號房屋移轉給林芸芳？）因為我欠他一
    百多萬元」、「我們之前買房子有向他借錢，房子是給他抵債用的」等語，證人
    林芸芳卻證稱：「（丁○○是否有欠你錢？）三百一十幾萬元，八十六年四月我
    有借她一百五十六萬元，當時她被倒會，八十九年六月份的時候，她的貸款利息
    繳不出來，我幫她處理二胎貸款六十萬元，汽車貸款二十五萬元，八十八年十月
    二十五日我借她三十三萬元，．．她兒子與女兒的保險費在八十九年六、七月我
    幫她繳了十二萬九千多元，期間她還向我借了大約三十萬元的生活費」、「我確
    實有借錢給被告，但是沒有辦法證明」、「（為何要再付一百六十三萬元？）是
    之前被告陸陸續續欠我的錢，所以我就以一百六十三萬元當定金」等語，被告丁○○與證人林芸芳就債務之金額供述已有不一，且證人林芸芳亦無法舉證證明確
    有借款三百一十餘萬元給被告丁○○，故被告丁○○供稱其有積欠證人林芸芳三
    百一十餘萬元，原屬有疑；又證人林芸芳一方面證稱一百六十三萬元之定金係被
    告丁○○陸續之欠款，卻又證稱被告丁○○陸續之欠款合計為三百一十餘萬元，
    則何以定金非三百一十餘萬元？是其證詞亦有矛盾。再觀諸被告丁○○與證人林
    芸芳於八十九年七月二十日所簽訂之不動產買賣契約書所載：「(1)買賣價款合計
    七百萬元；(2)契約成立同時，由甲方即林芸芳給付一百六十三萬元為證約定金；
    (3)定金欄並載交款日期為八十九年七月二十日，現金新台幣一百六十三萬元。」
    等項，明白記載證人林芸芳於契約簽訂之日尚給付被告丁○○現金一百六十三萬
    元，倘若其等係以被告丁○○積欠林芸芳之借款作為定金，則何以不明示於契約
    ？顯然前開不動產買賣契約書係屬虛立，當係被告丁○○為脫產所簽訂，應無庸
    疑！且縱使被告丁○○確有積欠證人林芸芳金錢，在被告二人已陷於支付不能之
    情況下，被告丁○○仍將其名下之不動產以買賣為原因移轉登記給林芸芳，亦屬
    有害自訴人乙○○債權之行為。由上益徵被告二人並無解決對於自訴人負債之誠
    意，且迄今亦未償還分文給自訴人乙○○或與自訴人乙○○達成和解，顯然被告
    二人自始即係以借款之名目作為詐術。
(三)、被告丙○○與丁○○係夫妻，平日同居共處，對於其家中之經濟狀況，應無未曾
    聞問之可能，且被告丁○○交付給自訴人乙○○之二張支票，俱係被告丙○○向
    合作金庫銀行烏日分行所申領之支票，被告丙○○對於其家中之經濟狀況豈有諉
    為不知之理，被告丙○○與丁○○間就本件之犯行當有犯意之聯絡，且被告丙○○亦提供其支票用以取信於自訴人乙○○，實際上亦參與犯行之分擔。查被告二
    人共同向自訴人乙○○詐得六十五萬八千元，其等均有為自己不法所有之意圖。
    被告二人之所辯無非卸飾之詞，不足採信，事證明確，其等之犯行均堪認定。
二、核被告二人所為，均係犯刑法第三百三十九條第一項之詐欺取財罪。被告二人間
    有犯意聯絡及行為分擔，均為共同正犯。被告二人先後二次犯行，時間緊接，犯
    罪構成要件相同，顯係基於概括之犯意而為，為連續犯，應依刑法第五十六條之
    規定論以一罪，並加重其刑。查被告丙○○行為後，刑法第四十一條業於九十年
    一月十日修正公布，並於同年月十二日生效，其中第一項關於得易科罰金之罪，
    修正為最重本刑為五年以下有期徒刑以下之刑之罪，是本件被告丙○○所犯之詐
    欺取財罪，係屬得易科罰金之罪名，修正後之規定自較修正前之舊法有利於被告
    ，依刑法第二條第一項前段之規定，應適用裁判時之法律即修正後之規定。爰分
    別審酌被告二人犯罪之動機、目的、手段、其等品性及智識程度、於犯罪中所居
    之主從地位及分工之輕重、被告丁○○於無支付能力時，迅速將其名下房屋移轉
    給弟媳林芸芳，未見其有解決問題之誠意，且迄未與自訴人達成和解及被告二人
    犯後卸飾責任，未具悔意等一切情狀，分別量處如主文所示之刑，並就被告丙○○部分諭知易科罰金之折算標準。
據上論斷，應依刑事訴訟法第三百四十三條、第二百九十九條第一項前段、刑法第二
條第一項前段、第二十八條、第五十六條、第三百三十九條第一項、第四十一條第一
項前段、罰金罰鍰提高標準條例第一條前段、第二條，判決如主文。
中    華    民    國        九十      年      八      月      二十七    日
                                   臺灣台中地方法院刑事第七庭
                                       法  官  簡源希
右正本證明與原本無異。
如不服本判決，應於判決送達後十日內向本院提出上訴狀，上訴於臺灣高等法院臺中
分院( 須附繕本 )。
                                       書記官
中    華    民    國        九十      年  八      月     二十八    日
附錄論罪科刑法條：
刑法第三百三十九條第一項：意圖為自己或第三人不法之所有，以詐術使人將本人或
                          第三人之物交付者，處五年以下有期徒刑、拘役或科或
                          併科一千元以下罰金。


司法院資訊處製作；財團法人民間司法改革基金會備份。
